臺灣高等法院臺南分院民事裁定　九十三年度再易字第三八號　　 Ｋ
　　　再審原告　甲　○○○
　　　再審被告　乙　○　○
右當事人間請求債務不履行損害賠償事件，再審原告對於中華民國九十三年九月十五
日本院九十三年度再易字第二九號確定判決，提起再審之訴，本院裁定如左：
    主    文
再審之訴駁回。
再審訴訟費用由再審原告負擔。
    理    由
一、本件再審原告起訴主張：
    兩造合約書與和解書均為七十七年七月八日所簽訂，兩份契約均無「侯鴻昇」其
    人，自不應以和解書中載有「甲方（即再審原告）同意代丙方（即再審被告）清
    還其他抵押債務外，另清還下列債務：：」，而未經詳為查證，即認兩造約定由
    再審原告替再審被告償還積欠「侯鴻昇」之七十萬元債務。又合約書中僅約定再
    審被告將系爭土地及地上全部建物，移轉登記及點交於再審原告後，再審原告願
    意提出「侯鴻『星』新臺幣伍拾壹萬元整予乙方（再審被告）之債權人」，則該
    「侯鴻星」是否為「侯鴻昇」之誤（由於「星」與「昇」臺語發音相同，代書有
    筆誤之可能）？倘為同一人，則是否該五十一萬元即為再審被告積欠侯鴻昇之債
    務？即屬如此，再審被告起訴主張兩造約定其積欠侯鴻昇之抵押債務七十七萬元
    應由再審原告代為清償云云顯與事實不符。次按最高限額抵押權，於抵押權成立
    時，未必先有債權存在，則其成立後有無發生債權或已發生之債權究為若干？再
    審被告應有舉證之責任。惟再審被告僅提出由陳勇麟提示（並非侯鴻昇提示），
    且未經侯鴻昇背書之面額七十萬元支票，又再審原告歷次主張「原告（乙○○，
    即再審被告）沒有欠侯鴻昇的錢，也沒有拿錢去還侯鴻昇」則如僅以持票人可空
    白背書轉讓，持票人侯鴻昇空白背書轉讓於他人，嗣由現實持票人陳勇麟提示系
    爭支票兌領款項，與常情無違」之理由，未經合法傳喚侯鴻昇、陳勇麟作證說明
    ，並進而查證再審原告主張再審被告無代償七十萬元之事實，顯有足影響於判決
    之重要證物漏未調查之情事。爰依民事訴訟法第四百九十七條規定「就足影響於
    判決之重要證物漏未審酌」之再審事由，提起再審之訴請求廢棄本院九十三年度
    再易字第二九號及九十二年度上易字第二六九號確定判決，改判駁回再審被告在
    第一審之訴等語。
二、按對於已確定之再審判決，民事訴訟法既無不得提起再審之訴之限制，即非不得
    提起再審之訴（最高法院五十三年台上字第九八六號判例參照）。又按再審之訴
    ，應於三十日之不變期間內提起，而該不變期間係自判決確定時起算，但再審之
    理由知悉在後者，自知悉時起算，民事訴訟法第五百條第一項、第二項定有明文
    。當事人以有同法第四百九十六條第一項第一款適用法規顯有錯誤之情形提起再
    審之訴，應認此項理由於裁判送達時當事人即可知悉（最高法院七十年台再字第
    二一二號判例參照），故對於已確定之再審判決提起再審之訴，其起訴是否已逾
    三十日之不變期間，係以已確定之再審判決為準，而非自前訴訟程序確定判決時
    起算。本件再審原告以本院九十三年度再易字第二九號確定判決有民事訴訟法第
    四百九十七條之再審理由，於民國九十三年十月十八日對之提起再審之訴，其於
    同年九月二十日收受判決正本，未逾三十日之不變期間，合先敘明。
三、按再審之訴，法院認無再審理由，判決駁回後，不得以同一事由，對於原確定判
    決或駁回再審之訴之確定判決，更行提起再審之訴，民事訴訟法第四百九十八條
    之一定有明文，其立法意旨為：「再審之目的，原在匡正確定終局判決之不當，
    以保障當事人之權益。惟為避免當事人以同一事由對於原確定判決或駁回再審之
    訴之確定判決，一再提起再審之訴，致浪費司法資源，自應予限制」。又再審之
    訴不合法者，法院應以裁定駁回之，第五百零二條第一項分別定有明文。經查：
　　再審原告前曾對本院九十二年度上易字第二六九號確定判決提起再審之訴，經本
　　院九十三年度再易字第二九號判決駁回在案，分別有判決書影本附卷可參。再審
　　原告於該再審之訴所主張之再審理由即係以：「緣再審原告甲○○○與再審被告
　　乙○○間，前因債務不履行損害賠償事件，經鈞院判決：：，主要係以兩造間曾
　　書立和解契約書：：。惟按再審被告主張系爭用以清償侯鴻昇之彰化銀行南台中
　　分行七十七年十一月二十九日期，面額七十萬元之支票，：：，係陳勇麟提示，
　　並非侯鴻昇提示，且未經侯鴻昇背書，顯見再審被告並未於七十七年十一月二十
　　九日清償侯鴻昇債務。惟原確定判決：：，又以票據之持票人可空白背書轉讓為
　　由，認與常情無違，而未再進一步查證侯鴻昇與陳勇麟間有無債權債務關係，顯
　　有就足影響於判決之重要證物，漏未斟酌之違誤。」等語。經核其主張，已經本
　　院九十三年度再易字第二九號判決敘明「：：經查，再審原告所主張提出之上開
　　證物，僅泛言請法院查證事實，惟按對事實審法院關於事實之認定及證據取捨之
　　指摘，尚不能構成再審之事由，再審原告執此主張再審，已非有據，且再審原告
　　所提之證據亦不足動搖原確定判決就兩造書立系爭和解書，再審原告同意償還再
　　審被告積欠侯鴻昇之七十萬元債務，及再審原告並未依約履行，再審被告因再審
　　原告未依約履行，已自行清償系爭七十萬元債務，再審原告應負不完全給付責任
　　之效力，顯不足影響原確定判決，自與民事訴訟法第四百九十七條所定得為再審
 　 之事由不符。：：惟原確定判決已於理由欄第五項說明：『：參之票據之持票人
    可空白背書轉讓，持票人侯鴻昇空白背書轉讓於他人，嗣由現實持票人陳勇麟提
    示系爭支票兌領款項，與常情無違。』，是系爭支票，顯亦經前訴訟程序斟酌，
    尚無漏未斟酌之情形。再審原告僅係對事實審法院關於事實之認定及證據取捨予
    以指摘，尚不能構成再審之事由。再審原告此項主張，亦無可採。」，認其再審
    之訴為無理由而駁回。再審原告以同一再審事由，對於原確定判決於本院以再審
    之訴無理由駁回再審之訴後，更行提起再審之訴，故其再審之訴即難認為合法，
    要難准許，應予駁回。
四、據上論結，本件再審原告之訴為顯不合法，爰依民事訴訟法第五百零二條第一項
    ，第九十五條，第七十八條，裁定如主文。
中　　　華　　　民　　　國　　九十四　　年　　　一　　　月　　二十七　　日
　　　　　　　　　　　　　　　　　　臺灣高等法院臺南分院民事第三庭
~B1審判長法官　林　　輝　　雄
~B2　　　法官　王　　明　　宏
~B3　　　法官　徐　　宏　　志
右為正本係照原本作成。
不得抗告。
中　　　華　　　民　　　國　　九十四　　年　　　一　　　月　　二十八　　日
~B法院書記官　陳　　昆　　陽
